【裁判字號】    99,裁,2892
【裁判日期】    991125
【裁判案由】    違章建築
【裁判全文】
最  高  行  政  法  院  裁  定
                                      99年度裁字第2892號
聲  請  人  黃益壽
上列聲請人因與相對人嘉義市政府間違章建築事件，對於中華民
國99年5月13日本院99年度裁字第1050號裁定，聲請再審，本院
裁定如下：
    主  文
再審之聲請駁回。
再審訴訟費用由聲請人負擔。
    理  由
一、按行政訴訟之當事人，對於本院之裁定，聲請再審，經駁回
    後，不得復以同一原因事實，又對駁回再審聲請所為裁定，
    更行聲請再審，本院46年裁字第41號著有判例。
二、本件聲請人因不服高雄高等行政法院98年度訴字第233號判
    決（下稱前程序判決），提起上訴，經本院98年度裁字第27
    37號裁定駁回。聲請人聲請再審，本院以99年度裁字第1050
    號裁定（下稱原確定裁定）駁回在案。茲聲請人復對原確定
    裁定聲請再審，聲請意旨略謂：坐落於聲請人所居住嘉義市
    文昌街46號建物道路旁之系爭圍牆，縱屬違章建築，亦屬民
    國38年前已存在之舊有違建，拆除與否應依據建築法授權內
    政部訂定之違章建築處理辦法第11條第1、2項規定，相對人
    卻未依此規定辦理，在查報系爭圍牆為違建後，即以違章建
    築拆除通知單，通知應執行拆除，原處分自有違反上開處理
    辦法。又本件既非新建建物，相對人未察仍作成原處分，且
    未說明系爭圍牆為何屬於具有拆除必要性之實質違建，顯有
    裁量瑕疵，原確定裁定於此，自有適用法規顯有錯誤，且有
    漏未斟酌重要證物之再審事由。又系爭圍牆與聲請人所居住
    上開46號建物同時於23年1月20日興建完成，並連成一體，
    迄今已75年，前程序判決竟僅以肉眼判斷興建時材質為二丁
    掛磁磚，即認定系爭圍牆為新建物，未審視建物謄本及調查
    該建物確實完成日期，應有違誤。另系爭圍牆鄰近建物多為
    違章建築，相對人未同時取締，獨對系爭圍牆予以拆除，難
    謂公平。而前程序判決對於聲請人於系爭圍牆並未妨害公共
    衛生、安全、交通乙節，於其判決理由均未交待，應有判決
    理由不備之疏略，又系爭圍牆一邊在上開46號建物之土地上
    跨過水溝，並非坐落於公有土地上，前程序判決認定事實顯
    已錯誤。內政部依建築法第97條，制定違章建築處理辦法第
    11條第1項及第2項，溯及適用於47年2月10日前興建之違章
    建築，違反信賴保護原則，侵害人民依憲法第15條保障之財
    產權。原確定裁定就上開重要且有利於聲請人之證據漏未斟
    酌，顯有不當，符合行政訴訟法第273條第1項第1款、第2款
    、第13款、第14款規定之再審事由等語。惟查上開理由，業
    經聲請人於前訴訟程序中提出主張，而為本院所不採。聲請
    人復以同一原因事實對於原確定裁定聲請再審，依首開判例
    意旨，為不合法，應予駁回。
三、據上論結，本件聲請為不合法。依行政訴訟法第283條、第
    278條第1項、第104條、民事訴訟法第95條、第78條，裁定
    如主文。
中    華    民    國    99    年    11    月    25    日
                    最高行政法院第二庭
                        審判長法官  鍾  耀  光
                              法官  廖  宏  明
                              法官  黃  淑  玲
                              法官  鄭  小  康
                              法官  林  樹  埔

以  上  正  本  證  明  與  原  本  無  異
中    華    民    國    99    年    11    月    25    日
                              書記官  王  史  民

司法院資訊處製作；財團法人民間司法改革基金會備份。
